【裁判字號】    92,自,1
【裁判日期】    921128
【裁判案由】    偽造有價證券等
【裁判全文】
臺灣苗栗地方法院刑事裁定                              九十二年度自字第一號
      自  訴  人  甲○○○○限公司
      代  表  人  乙○○
      自訴代理人  邱炎浚  律師
      被      告  丙○○
右列被告因偽造有價證券等案件，經自訴人提起自訴，本院裁定如左：
    主      文
自訴駁回。
    理      由
一、按法院或受命法官於自訴案件第一次審判期日前訊問及調查結果，如認為案件有
    刑事訴訟法第二百五十二條至第二百五十四條之情形者，得以裁定駁回其自訴，
    同法第三百二十六條第三項定有明文。
二、本件自訴意旨略以：被告丙○○為宏台投資實業股份有限公司董事長，於民國九
    十一年二月廿六日，代表該公司與自訴人甲○○○○限公司訂定不動產買賣契約
    書，出售宏台投資實業股份有限公司名下之坐落苗栗縣公館鄉○○段第四三○、
    四三一、四三一之二、之三、之四、之五、之六、之七、四三二等地號九筆土地
    （下簡稱系爭土地）予自訴人，自訴人於訂約當場交付如附表Ａ所示，臺灣土地
    銀行苗栗分行付款，金額合計二千一百萬元之支票三紙，作為第一、二、三期價
    款，嗣訂約後，自訴人委請測量公司測量鑑界，竟發現所購上開九筆土地之西側
    ，並未全部鄰接現有道路，而係間隔未登陸之國有土地，雙方旋即進行磋商，並
    於同年三月十四日再立下協議書，言明由自訴人先再支付二百一十五萬元價款，
    倘被告向地政事務所申請而於同月廿五日測量鑑界結果，有全部鄰接現有道路時
    ，即由被告負責指定建築線，俟建築線指示完成七日，自訴人即支付價款九百萬
    ，再過十四日，自訴人支付價款七百八十五萬元，並辦理過戶；唯倘地政事務所
    測量鑑界結果，該土地西側確未全部鄰接現有道路時，被告即應負責承購該國有
    土地，並變更為丙種建地後，再以每坪二萬元價格一併出售自訴人；而倘被告未
    能於同年九月廿五日前完成國有土地承購及變更時，自訴人有三個月之時間選擇
    是否繼續購買該九筆土地，若自訴人決定不予購買時，被告即應返還已收價款並
    計利息予自訴人。立該協議書同時，自訴人並交付如附表Ｂ、所示支票三紙，三
    紙支票金額合計一千九百萬元，用以換回附表Ａ編號二、三之金額合計一千九百
    萬元之支票二紙。嗣被告申請之地政事務所測量鑑界結果，上開九筆土地之西側
    ，確未全部鄰接現有道路，中間隔有未登錄國有土地，被告即依上開協議自行申
    請承購及變更該國有土地手續，唯並未蒙主管機關獲准，而無法完成。詎被告於
    九十一年八月間，已明知其未能承購並變更國有土地，並應由自訴人選擇購買或
    不購買上開九筆土地，且於自訴人選擇不為購買時，應將所收價款及支票全部退
    還自訴人，無權行使自訴人所交付之附表Ｂ、編號五、六之二紙空白支票，竟基
    於偽造有價證券及意圖不法所有之犯意，未俟自訴人表示購買，亦未獲自訴人授
    權之情形下，即將附表Ｂ、編號五所示之九百萬元之空白支票，擅自填載日期「
    九十一年九月十三日」，並於同日持以向台灣土地銀行苗栗分行提示；而後自訴
    人於九月廿七日正式通知通知被告不為購買，詎被告竟又另起犯意，明知未經自
    訴人授權，再將附表Ｂ、編號六所示之七百八十五萬元空白支票，擅自填載日期
    為「九十一年十月四日」後，於同日予以提示，因認被告涉有刑法第二百零一條
    第一項之偽造有價證券、同條第二項之行使偽造有價證券等罪罪嫌；又上開行使
    行為，本含有詐欺性質，雖支票未獲兌現，亦涉有刑法第三百三十九條第一項、
    第三項之詐欺未遂罪嫌；再被告偽造上開空白支票並為提示，自訴人為免遭受鉅
    損，不得已令其退票，致使自訴人多年累積之交易信用破壞，其行為自係以詐術
    損害自訴人之信用，亦涉有刑法第三百十三條之妨害信用罪嫌云云。
三、訊據被告於本院調查中對於與自訴人間，就系爭土地簽訂有買賣契約書及協議書
    之事實固坦承不諱，惟矢口否認有何右揭行使偽造有價證券、詐欺取財未遂及妨
    害信用犯行，辯稱：係雙方對契約認定之問題，而有關附表Ａ、Ｂ所示支票，被
    告係依契約之約定內容及條件填載，且填載內容均符合協議書之本旨，是被告係
    依買賣契約及協議書行使債權及履行債務，伊未行使偽造有價證券、詐欺取財未
    遂及妨害自訴人信用等語。經查，徵諸本院調查中，自訴人於九十二年九月五日
    具狀向本院聲請撤回自訴狀，其內容略以：「本件自訴人前指訴被告涉有刑事偽
    造有價證券等罪嫌，惟嗣經鈞院曉諭雙方私下溝通結果，已明糾紛係源於雙方對
    於所訂土地買賣契約條款之解釋，相互有重大歧異及誤解所致，自訴人並已明瞭
    被告尚無犯罪故意，雙方亦業經達致和解，已無繼續訴追之必要。爰向鈞院呈報
    ，並請求撤回自訴，懇祈鈞院惠為鑒核，賜准自訴人撤回，或依刑事訴訟法第三
    百二十六條第三項之規定以裁定駁回本件自訴，實為法便。」等語，有自訴人具
    名之刑事撤回自訴狀一份附卷可稽，是被告是否具有上揭行使偽造有價證券罪、
    詐欺取財罪及妨害信用罪之犯罪故意，即有可疑？況參以自訴人於本院調查中既
    供明已與自訴人達成民事和解，更難認被告涉有上揭行使偽造有價證券罪、詐欺
    取財未遂罪及妨害信用罪嫌，是被告上揭辯解，應堪採信，揆諸首揭說明，被告
    之行使偽造有價證券罪、詐欺取財未遂罪及妨害信用罪嫌，均屬不足，本件應諭
    知自訴駁回之裁定。
據上論斷，應依刑事訴訟法第三百二十六條第三項、第二百五十二條第十款，裁定如
主文。
中      華      民      國    九十二    年      十一    月    二十八    日
                                      臺灣苗栗地方法院刑事第二庭
                                          審判長法  官  郭  千  黛
                                                法  官  楊  台  清
                                                法  官  吳  炳  桂
右正本證明與原本無異。
如不服本裁定應於送達後五日內向本院提出抗告狀。
                                                書記官  張  文  玲
中      華      民      國    九十二    年      十一    月    二十八    日


司法院資訊處製作；財團法人民間司法改革基金會備份。
